臺灣板橋地方法院交通事件裁定　　　　100年度交聲字第897號
原處分機關　交通部公路總局臺北區監理所板橋監理站
異　議　人
即受處分人　李河任
上列異議人即受處分人因違反道路交通管理處罰條例事件，對於
交通部公路總局臺北區監理所板橋監理站於民國100 年3 月21日
所為之處分（原處分案號：板監裁字第裁41-C00000000號），聲
明異議，本院裁定如下：
    主  文
異議駁回。
    理  由
一、原處分意旨略以：本件異議人即受處分人李河任（下稱異議
    人）於民國100 年1 月28日11時13分許，騎乘車牌號碼NLM-
    719 號普通重型機車，行經新北市○○區○○路與秀朗路三
    段之交岔路口處，因有「汽車駕駛人行經有燈光號誌管制之
    交岔路口闖紅燈（秀朗路左轉往福和橋方向）」之交通違規
    事實，經新北市政府警察局中和第一分局秀山派出所警員攔
    停舉發，嗣異議人於舉發通知單上所載應到案日期（100 年
    2 月13日）後之100 年2 月15日向交通部公路總局臺北區監
    理所板橋監理站（下稱原處分機關）提出陳述，經原處分機
    關函請原舉發單位調查結果，仍認異議人騎乘上開普通重型
    機車確有前揭違規事實，遂於100 年3 月21日以板監裁字第
    裁41-C00000000號裁決書，依道路交通管理處罰條例第53條
    第1 項、第63條第1 項（原處分書漏載第3 款）及違反道路
    交通管理事件統一裁罰基準表之規定，以異議人逾越應到案
    期限30日內，裁處異議人罰鍰新臺幣（下同）1,900 元，並
    記違規點數3 點等語。
二、聲明異議意旨略以：伊當時行經該路口，該路口四個方向之
    號誌燈均為紅燈，因從未見過此種情況，伊猶豫3 秒後認為
    號誌燈應屬故障，遂逕予左轉，竟因此遭舉發。該路口有此
    種設置情形，主管機關未宣傳令駕駛人知悉，故不服原處分
    ，爰聲明異議云云。
三、按汽車駕駛人，行經有燈光號誌管制之交岔路口闖紅燈者，
    處1,800 元以上5,400 元以下罰鍰，道路交通管理處罰條例
    第53條第1 項定有明文。復依同條例第63條第1 項第3 款之
    規定，汽車駕駛人有第53條第1 項之情形者，除依原條款處
    罰鍰外，並記違規點數3 點。
四、經查：
  (一)本件異議人李河任騎乘車牌號碼NLM-719 號普通重型機車，
    於100 年1 月28日11時13分許，行經新北市○○區○○路與
    秀朗路三段之交岔路口（下稱系爭交岔路口）處時，因有「
    汽車駕駛人行經有燈光號誌管制之交岔路口闖紅燈」之交通
    違規，經新北市政府警察局中和第一分局秀山派出所警員攔
    停製單舉發。嗣原處分機關依道路交通管理處罰條例第53條
    第1 項、第63條第1 項（原處分書漏載第3 款）及違反道路
    交通管理事件統一裁罰基準表之規定，以異議人逾越應到案
    期限30日內，裁處其罰鍰1,900 元，並記違規點數3 點等情
    ，有新北市政府警察局100 年1 月28日北警交字第C0000000
    0 號舉發違反道路交通管理事件通知單、交通部公路總局臺
    北區監理所板橋監理站100 年3 月21日板監裁字第裁41-C00
    000000號裁決書各1 紙附卷可稽，且異議人對其於系爭交岔
    路口之號誌均為紅燈之際逕予左轉之事實不爭執，此部分事
    實均堪認定。
  (二)上揭違規事實，業據證人即本件攔停舉發之新北市政府警察
    局中和第一分局秀山派出所警員劉志賢於本院調查時具結證
    稱：「當天舉發的情形，我的印象中是異議人直接紅燈左轉
    ，當時該路口是有設計全向紅燈，僅有行人可以通行25秒的
    綠燈號誌。當天我在秀朗路三段與成功路交叉路口執行取締
    酒駕併取締砂石的交通違規，我們有3 個人林俊明、石睿傑
    執行勤務。執勤的時間，早上10點到中午12點。我攔停異議
    人的位置是在距離路口約10多公尺。異議人的行進方向，也
    就是沿著秀朗路行進的號誌燈變化，我的圖有畫，成功路如
    果是紅燈，秀朗路三段會開放約30秒的綠燈，接著秀朗路三
    段會變成紅燈，然後開放行人綠燈25秒，接下來等行人紅燈
    以後，成功路才會開放綠燈。該路口有設置行人專用號誌燈
    ，行人可通行時，一定是車向號誌燈全紅的狀態，不會是秀
    朗路綠燈時行人可以通過。該路口沒有限制綠燈時只能直行
    ，沒有設置方向指示燈。異議人通過時，印象中已經變換紅
    燈至少過了5 秒。當時車流量不會很大，沒有塞車，天氣我
    只記得不是雨天。當天號誌燈就我所知沒有故障過，且我攔
    停其他違規人時我都會跟違規人講解說該路口有行人放行25
    秒的綠燈。該路口是我們定點稽查的位置，取締砂石都是在
    那個路口。我對異議人有印象，我記得我有跟異議人講解過
    路口的號誌情形，且異議人前面是紅燈本來就不能左轉。」
    等語綦詳，並有攔停現場交通設施示意圖1 紙及舉發違規現
    場照片3 幀附卷可佐，衡諸該警員係依法執行公務，其與異
    議人並不認識，亦無任何嫌隙可言，該警員當不至甘冒涉犯
    偽證罪之風險，蓄意構陷異議人有此交通違規，且異議人就
    其行進時所通過之路口號誌為紅燈乙節亦不爭執，故該警員
    上述之證言應可採信。復經本院依職權檢視系爭交岔路口行
    車管制號誌之時相變化錄影光碟內容，可知上開交岔路口之
    時相略以：「第一時相：成功路╱秀朗路三段（南北向，往
    福和橋╱秀朗橋）雙向綠燈直行；第二時相：成功路╱秀朗
    路三段（東西向）雙向綠燈直行；第三時相：成功路╱秀朗
    路三段四向車道紅燈，行人專用道綠燈」等情，是系爭交岔
    路口之號誌燈確有設置四向車道紅燈以便行人通行，而非屬
    故障之情形，應堪認定。
  (三)按標誌、標線之設置、養護及號誌之運轉，由道路主管機關
    依其管轄辦理之，道路交通標誌標線號誌設置規則第4 條定
    有明文。本件系爭交岔路口號誌燈之設置及運轉，乃道路主
    管機關對於該路段依當地之實際路況、行車流量、交通安全
    之情況，而作禁制、指示及遵行之措施，此核屬行政機關依
    其職權所為裁量之處分範圍，均為公權力措施而對外直接發
    生法律效果之單方行政行為，除有當然無效之情形者外，相
    對人自應遵守該行政處分。再按紅燈禁制號誌之設置，雖非
    針對特定人，然係以該禁制效力所及即「行經該路段之用路
    人」為規範對象，可謂「依一般性特徵」（特定路段之用路
    人）可得確定，並係針對「各該（無數之）用路事實」所為
    之規範，從而可認屬行政程序法第92條第2 項前段之「對人
    之一般處分」。又一般處分關於公告生效之規定，其目的在
    使可得特定之處分相對人知悉處分內容（行政程序法第100
    條、第110 條參照），是紅燈禁制號誌此類「對人之一般處
    分」，於特定用路人行經該路段而知悉該路段號誌燈為紅燈
    之際，即對特定用路人發生效力，本無待道路主管機關另為
    宣傳。又處分相對人如認公權力措施之設置有重大瑕疵或不
    當之情形，可循正當法律途徑請求確認其效力（行政程序法
    第113 條參照），但在無明顯事實足認該號誌燈為故障或有
    其他足徵該處分為無效情形之前，對於該處分可得特定之相
    對人本均有受其拘束之義務。準此，本件系爭交岔路口之號
    誌燈既未故障而屬有效之行政處分，凡於該道路之使用人，
    均須遵守該號誌而為行駛，以維護交通秩序、確保交通安全
    ，異議人為領有合格駕駛執照之駕駛人，對於道路交通相關
    規定本應知之甚篤，就其應遵守之法律義務更應無推諉之詞
    。況汽、機車駕駛人若對主管機關所設置之標線、標誌或號
    誌，全憑主觀之認知而不遵循客觀規定，則道路所設之標誌
    、標線或號誌之公信力即無從建立，道路交通之秩序將無以
    維持，其他用路人之權益，亦同受重大影響。是異議人辯稱
    不知有此類號誌設置情況、主管機關未宣傳令駕駛人知悉云
    云，均難執為脫免罰責之依據。
五、綜上所述，原處分機關認本件異議人騎乘車牌號碼NLM-719
    號普通重型機車，有於上開時、地，行經有燈光號誌管制之
    交岔路口闖越紅燈之交通違規事實，而依道路交通管理處罰
    條例第53條第1 項、第63條第1 項（原處分漏載第3 款）及
    違反道路交通管理事件統一裁罰基準表之規定，以異議人逾
    越應到案期限30日內，裁處異議人罰鍰1,900 元，並記違規
    點數3 點，於法核無不合。異議人之聲明異議為無理由，應
    予駁回。
據上論斷，應依道路交通管理處罰條例第87條第2 項，道路交通
事件處理辦法第18條，裁定如主文。
中    華    民    國   100    年    12    月    23    日
                  刑事第十九庭  法  官  陳海寧
以上正本證明與原本無異。
如不服本裁定應於送達後5 日內向本院提出抗告狀。
                                書記官  馮得弟
中    華    民    國   101    年    1     月    3     日